臺灣臺北地方法院刑事判決　　　　　　　 96年度易字第203號
公　訴　人　臺灣臺北地方法院檢察署檢察官
被　　　告　丁○○
選任辯護人　辛武律師
上列被告因公然侮辱等案件，經檢察官提起公訴（九十五年度偵
字第二四五○六號），經本院判決如下：
    主  文
丁○○公然侮辱人，處拘役肆拾日，如易科罰金，以新臺幣壹仟
元折算壹日。
    事  實
一、緣丁○○、乙○○二人均係臺北市信義扶輪社社員，數年前
    因丁○○證明乙○○是否曾經允諾捐款二千元乙事生有過節
    ，丁○○更對陳慶順數度拒絕互為招呼，深感侮辱，遂心生
    報復，而利用臺北市信義扶輪社聯合例會將有百名工商扶輪
    社員參與之機，自攜十吋大蛋糕，於民國九十五年八月二十
    九日中午時二時十五分許，在臺北市○○區○○路三段一六
    ○號福華飯店地下二樓臺北市信義扶輪社聯合例會之公開會
    場，基於公然侮辱之故意，於眾人面前持蛋糕朝乙○○頭頂
    蓋下、順勢滑抹臉面，致乙○○正面全身沾染奶油、蛋糕狼
    狽不堪，而令在場之人質疑、嘲笑陳慶順，而貶損陳慶順人
    格。
二、案經害人乙○○訴請臺北市政府警察局大安分局報告臺灣臺
    北地方法院檢察署檢察官偵查後起訴，
    理  由
一、訊據被告丁○○就於前揭時地，利用臺北市信義扶輪社聯合
    例會百名工商扶輪社員參與例會之公然場合，持蛋糕自告訴
    人頭、臉抹下，致告訴人全身沾染奶油等事實，於本院調查
    、審理時固均坦承不諱，惟仍矢口否認有何公然侮辱之犯行
    ，辯稱：並非欲侮辱，而係為教育告訴人不要隨便讓人在大
    庭廣眾下難看，知悉互動友誼、禮貌，經此教訓，告訴人亦
    較前謙遜有禮，告訴人應感謝伊，並未影響到被告之社會地
    位云云。經查
  (一)被告於公然場合持蛋糕，自告訴人頭頂、臉面塗抹，致沾染
    奶油、蛋糕等事實，除據被告坦承不諱外，並經證人即告訴
    人乙○○於本院證述明確，且經證人即現場目擊證人戊○○
    、甲○○、丙○○於本院具結證述明確，並有現場照片（見
    偵查卷第三六頁）在卷可稽，上開事實堪以認定。
  (二)被告雖辯稱：並非故意侮辱，係欲教育被告云云。然以常情
    相衡，於公眾之前遭塗抹蛋糕、奶油，當遭他人嘲笑，並為
    他人質疑係何過節、不當行為將方遭此舉？自當影響他人於
    社會、經濟地位，此為週知之理。且被告於本院亦自承：「
    （問：為何你當天要拿蛋糕砸乙○○？是要幫他慶生還是給
    他難看？）乙○○剛才有說到楊先生是當時事情發生年度的
    社長，我認為乙○○為富不仁，因為當年度他公開宣稱要捐
    款兩千元，事後反悔，經楊社長當場宣布，也經過大家鼓掌
    ，他享受榮譽後事後反悔，楊社長覺得他反悔就當場說他剛
    才所捐款的錢不算數，取消由楊社長來捐，告訴人覺得丟臉
    ，就請楊社長來求證，我證明我有聽到告訴人說有要捐款兩
    千元，就因為這件事情他恨我兩年，這兩年他拒絕與我招呼
    、點頭，看到我就臭臉相對，足足兩年這樣凌辱我，我忍辱
    在他的店開幕時候也去道賀，我道賀時候在壹佰多人面前竟
    然說你怎麼來了，我覺得這種污辱比我抹他蛋糕還要嚴重。
    」，是以雙方前因，被告自備蛋糕係為當眾使被告難看之意
    甚明，其公然侮辱之故意甚昭。被告辯稱：欲為教育被告云
    云，顯不足採。
  (三)綜上所述，本件事證明確，被告犯行洵堪認定，應予依法論
    科。
二、核被告之行為係犯刑法第三百零九條第一項之公然侮辱罪。
    本院爰審酌被告迄本件辯論終結，皆未見其悔悟之心，未曾
    對被告表示歉意，更強調為「教育」被告、「被告應向伊道
    歉」，顛倒是非，且被告係於百名扶輪社社員前塗抹被告蛋
    糕、奶油，其造成被告之人格貶抑匪淺，並衡量被告其餘犯
    罪之動機、目的、犯罪時所受之刺激、犯罪之手段、犯人之
    生活狀況、品行、智識程度、犯人與被害人平日之關係、犯
    罪所生之危險或損害、犯罪後之態度等一切情狀，判處如主
    文所示之刑，並諭知易科罰金之折算標準，以示懲儆。
三、公訴意旨另以：被告前開時地之行為，係同時竟基於傷害之
    犯意，公然持蛋糕往告訴人之頭頂砸下，而侮辱告訴人，並
    致使告訴人受有右後枕近頸部瘀腫二×二公分之傷害，另涉
    犯刑法第二百七十七條第一項之普通傷害罪嫌等語。惟查：
  (一)被告未經審判證明有罪確定前，推定其為無罪；犯罪事實應
    依證據認定之，無證據不得認定犯罪事實；刑事訴訟法第一
    百五十四條定有明文。又不能證明被告犯行者，應諭知無罪
    之判決，刑事訴訟法第三百零一條第一項亦有明定。在告訴
    人指訴被告涉嫌犯罪之場合，縱令所訴情由依其所結合之旁
    證在情理上尚非絕非無可能，若在一般生活經驗上仍可另為
    其他有利被告之合理推斷，根據「罪證有疑、利於被告」之
    證據法則，即不得遽以片面之觀點，認為告訴人之陳述或其
    所本旁證已適於為有罪判斷之依據。復查刑事訴訟法第一百
    六十一條已於九十一年二月八日修正公布，修正後同條第一
    項規定：檢察官就被告犯罪事實，應負舉證責任，並指出證
    明之方法。因此，檢察官對於起訴之犯罪事實，應負提出證
    據及說服之實質舉證責任。倘其所提出之證據，不足為被告
    有罪之積極證明，或其闡明之證明方法，無從說服法官以形
    成被告有罪之心證，基於無罪推定之原則，自應為被告無罪
    判決之諭知。
  (二)公訴人認被告前開行為涉犯前揭普通傷害罪嫌，無非係以：
    本件業經告訴人指訴歷歷，且有證人張茂松、戊○○證詞相
    佐，另有臺北市立聯合醫院驗傷診斷書（見偵查卷第十頁）
    在卷可稽為主要論據。
  (三)惟訊據被告雖就於前揭時地持蛋糕自告訴人頭頂蓋下、順勢
    滑抹告訴人臉面等事實坦承不諱外，惟堅詞否認有何傷害之
    犯行，堅稱：除上開持蛋糕蓋、抹之行為外，並未與告訴人
    有何肢體接觸，更無告訴人所指之「砸」蛋糕行為等語。經
    查：
    1.告訴人於事發後同日至臺北市立聯合醫院就診，受有右後
      枕近頸部瘀腫二×二公分之傷害等情，除據告訴人指陳外
      ，並有臺北市立聯合醫院驗傷診斷書（見偵查卷第十頁）
      以佐其說，固可認定，惟診斷證明書上之記載僅能證明告
      訴人確實受有此傷害，其傷害之原因仍應由證據以明，是
      本件關鍵即在於告訴人前開傷害之原因？為何人所致？
    2.告訴人就前開頭部瘀腫傷勢原因，先(1)於警訊中陳稱：告
      訴人以蛋糕砸時，感覺好像他有用手捶後腦等語（見偵查
      卷第八頁）；(2)後於偵查中再稱：被告係拿蛋糕由後面往
      頭上捶下去，抓頭髮用蛋糕搓，由後面捶頭造成瘀青等語
      （見偵查卷第三一頁），(3)於本院中結證稱：被告站在伊
      後面把蛋糕砸下來，再用右手押住伊脖子、左手把蛋糕塗
      抹臉上，並無其他扭打，受傷即係被告用右手押制處等語
      （見本院九十六年三月十二日筆錄第三、四頁），復再改
      稱：受傷係因被告將蛋糕由後面砸下，實在不清楚如何造
      成，但有痛感，瘀腫不是被告扯就是被告打的等語（見本
      院同日筆錄第五頁），更指稱：被告當時有砸蛋糕之動作
      ，但沒有捶打的動作等語（見本院同日筆錄地七頁）；是
      以告訴人所稱傷勢，於警訊所稱「捶打」、偵查中所稱「
      蛋糕砸下」、本院所稱「右手押制」、「打」所致，前後
      所稱情節迥異，指述前後不一，顯有明顯瑕疵，則告訴人
      指訴已令人質疑。
    3.再證人張茂松於偵查中即已證稱：伊抬頭之時，告訴人已
      全身蛋糕，被告、告訴人雙方並無任何扭打情形等語（見
      偵查卷第四五頁，依據刑事訴訟法第一百五十九條之五第
      一項具有證據能力），復經詰問其餘證人即現場目擊者戊○○、甲○○、丙○○等人，亦證稱：事發突然，並遭蛋
      糕噴濺，但均未見被告、告訴人有任何肢體接觸，無法佐
      證告訴人「被告單手押制告訴人脖頸」、或「捶打後腦」
      之說。況以十吋蛋糕之滑軟、重量，欲以單手持拿朝他人
      頭頂蓋下，實難保蛋糕將順勢朝所欲方向滑下，而以被告
      自承：當時係雙手持拿蛋糕等情為可採，是以被告雙手持
      拿蛋糕，何能再有空檔押制告訴人脖頸致傷？是告訴人所
      稱前開「押」、捶打所致傷，尚有相當之可疑，無法為不
      利於被告之認定。
    4.告訴人雖再指述：傷勢可能係由於蛋糕砸下所致云云，惟
      以告訴人提出之照片、及證人戊○○、甲○○、丙○○等
      人之證述：告訴人係遭蛋糕頭頂至正面塗抹等情相參，而
      為始蛋糕由告訴人正面滑下，蛋糕第一「砸及」被告處、
      即施力最重處，應係「頭頂」、或近「頭前方」，而與告
      訴人「右後枕近頸部」傷勢無涉。是告訴人所指：瘀青係
      蛋糕砸下所致云云，亦不可採。
    5.綜上所述，非僅告訴人指訴存有前後不一之瑕疵，且告訴
      人身上留有傷勢，經證人證述、常情相衡，因無法認定被
      告有「押制告訴人脖頸、甚或有捶頭」之行為，且傷勢難
      認與蛋糕砸頂有關，故雖告訴人事後驗有有傷勢，亦均無
      法為不利於被告之認定。
  (四)此外又查無其他積極證據，足認被告此部分確有普通傷害之
    情事，尚屬不能證明被告犯罪，依法原應諭知無罪之判決。
    惟公訴意旨認此部分與前開有罪部分有想像競合之裁判上一
    罪關係，依審判不可分原則，爰不另為無罪之諭知，併此敘
    明。
據上論斷，應依刑事訴訟法第二百九十九條第一項前段，刑法第
三百零九條第一項、第四十一條第一項前段，刑法施行法第一條
之一，判決如主文。
本案經檢察官侯靜雯到庭執行職務
中　　華　　民　　國　　96　　年　　3 　　月　　26　　日
                  刑事第四庭審判長法　官  劉慧芬
                                  法　官  黎惠萍
                                  法　官  郭惠玲
如不服本判決，應於判決送達後十日內向本院提出上訴狀（應抄
附繕本）。告訴人或被害人如對於本判決不服者，應具備理由請
求檢察官上訴，其上訴期間之計算係以檢察官收受判決正本之日
期為準。
上正本證明與原本無異。
                                  書記官  鄭雅文
中　　華　　民　　國　　96　　年　　3 　　月　　27　　日
附錄本案論罪科刑法條全文：
刑法第三百零九條（公然侮辱罪）
公然侮辱人者，處拘役或三百元以下罰金。
以強暴犯前項之罪者，處一年以下有期徒刑、拘役或五百元以下
罰金。
